臺灣臺南地方法院刑事判決
109年度交易字第1008號
公  訴  人  臺灣臺南地方檢察署檢察官
被      告  蔡進財


上列被告因過失致重傷害案件，經檢察官提起公訴（109年度偵
字第18151號），被告對被訴事實為有罪之陳述，本院裁定進行
簡式審判程序，判決如下：
    主  文
蔡進財因過失傷害人致重傷，處有期徒刑拾月。
    事  實
一、蔡進財於民國109年2月13日13時56分許，駕駛車牌號碼000-
    0000號自用小客車，沿臺南市安定區178線由西往東行駛，
    途經178線10.5公里處時，本應注意汽車行駛時，駕駛人應
    注意車前狀況，並隨時採取必要之安全措施，而當時天候晴
    、日間自然光、柏油路面、路面乾燥、無缺陷、視距良好，
    無其他不能注意之情事，竟疏於注意車前狀況，自後方撞擊
    同向行駛在前，由方天一所騎乘之腳踏車，致方天一人車倒
    地，受有骨盆不穩定粉碎性骨折合併右側髂動脈分支出血合
    併休克，且致大小便失禁之之身體有重大難治之重傷害。蔡
    進財於報案人或勤務中心轉來資料未報名肇事人姓名，處理
    人員前往現場處理時在場，並當場承認為肇事人，進而接受
    裁判。
二、案經方天一訴請臺灣臺南地方檢察署檢察官偵查起訴。
    理  由
壹、程序部分：
　　本件被告蔡進財所犯非死刑、無期徒刑、最輕本刑為三年以
    上有期徒刑之罪，或高等法院管轄第一審之案件，被告於本
    院審理程序進行中，對被訴事實為有罪之陳述，經告以簡式
    審判程序之旨，並聽取檢察官、被告之意見後，本院裁定改
    依簡式審判程序進行審理，是本件之證據調查，依刑事訴訟
    法第273條之2規定，不受同法第159條第1項、第161條之2、
    第161條之3、第163條之1及第164條至第170條規定之限制。
貳、認定犯罪事實所憑之證據及理由：
一、前揭事實，業據被告蔡進財於警詢、偵訊及本院審理時坦承
    不諱，核與證人方天一於警詢及偵訊時之證述情節相符，另
    有道路交通事故現場圖、道路交通事故調查報告表㈠；㈡、國
    立成功大學醫學院附設醫院（下稱成大醫院）出具方天一之
    中文診斷證明書、方天一之成大醫院診治病歷、診療資料摘
    要表各1份、肇事車輛與現場照片21張、本院擷取行車紀錄
    器光碟之照片16張存卷可稽，故此部分應堪認定為真。
二、按汽車行駛時，駕駛人應注意車前狀況及兩車並行之間隔，
    並隨時採取必要之安全措施，此道路交通安全規則第94條第
    3項定有明文。查：被告駕車行駛於道路，自應注意遵守上
    開規定，而當時客觀上並無其他不能注意車前狀況之情事，
    卻疏於注意車前狀況，貿然駕車自後方追撞方天一所騎乘之
    腳踏車，肇致本件道路交通事故，使方天一受有前揭傷害，
    被告就本件道路交通事故之發生，具有過失甚明；況本件送
    臺南市車輛行車事故鑑定委員會鑑定，亦採同一見解，有該
    委員會109年8月28日南市交鑑字第1091060643號函檢附鑑定
    意見書1份在卷可查（見他字卷第343頁至第346頁）。
三、方天一於109年2月13日因骨盆不穩定粉碎性骨折合併右側髂
    動脈分支出血合併休克，合併大小便失禁之傷勢，至成大醫
    院就診，有成大醫院出具之中文診斷證明書1份存卷可憑（
    見他字卷第11頁），且該診斷證明書醫師囑言欄記載「…，
    病患大小便失禁未來改善程度有限，…」；嗣後檢察官再向
    成大醫院函詢方天一之大小便失禁，可能改善情況為何？經
    成大醫院函覆「病患為骨盆粉碎性骨折，合併大小便失禁，
    目前自受傷日起追蹤已半年，失禁狀況完全未改善（無法忍
    尿，解便完全無感覺），加上病患超過80歲，未來該症候改
    善機會微乎其微！」等情，有成大醫院109年7月22日成附醫
    骨字第1090014480號函暨檢附之診療資料摘要表1份在卷可
    憑（見他字卷第115頁至第117頁），堪認方天一所受之傷害
    ，未來復原之機會微乎其微，終生大小便失禁，顯已達於其
    身體有重大難治之重傷害程度，核與刑法第10條第4項第6款
    重傷害之要件該當。
四、方天一確因本件道路交通事故而受有上開重傷害，且被告之
    過失行為與方天一所受之重傷害結果間，具有相當因果關係
    。從而，本件事證已臻明確，被告犯行洵堪認定，應依法論
    科。
參、論罪科刑：
一、核被告蔡進財所為，係犯刑法第284條後段之過失致重傷罪
    。又被告於報案人或勤務中心轉來資料未報名肇事人姓名，
    處理人員前往現場處理時在場，並當場承認為肇事人，進而
    接受裁判乙節，有臺南市政府警察局善化分局交通分隊道路
    交通事故肇事人自首情形紀錄表1紙在卷可憑（見他字卷第6
    5頁），足認被告係自首而接受裁判，依刑法第62條前段規
    定減輕其刑。
二、本院審酌被告對本次車禍之發生，應承擔全部之肇事責任，
    過失程度甚大，且方天一受有上述重傷害，造成方天一身心
    受創，及其家屬身心負擔甚鉅，實有不該；且被告迄今仍未
    獲得方天一之原諒，亦未賠償方天一，以彌補方天一損失；
    另被告曾犯竊佔、竊盜之素行，有臺灣高等法院被告前案紀
    錄表1份在卷可查。惟考量被告坦承犯行，兼衡以被告提出
    有關其自己之處方簽、衛生福利部嘉南療養院之診斷證明書
    、臺南新樓醫院診斷證明書、被告曾遭詐欺集團詐騙之資料
    、被告業與本件車禍發生車損之劉彥佐和解之和解書；復思
    以被告於本院審理時自述之智識程度及經濟能力等一切情狀
    ，量處如主文所示之刑。
據上論斷，依刑事訴訟法第299條第1項前段、第273條之1第1項
，刑法第284條後段、第62條前段，刑法施行法第1條之1第1項，
判決如主文。
本案經檢察官孫昱琦提起公訴；檢察官盧駿道到庭執行職務。
中　　華　　民　　國　　109 　年　　12　　月　　24　　日
                  刑事第十三庭　法　官  陳川傑
以上正本證明與原本無異。
如不服本判決應於收受本判決後20日內向本院提出上訴書狀，並
應敘述具體理由。如未敘述上訴理由者，應於上訴期間屆滿後20
日內向本院補提理由書狀（均須按他造當事人之人數附繕本）「
切勿逕送上級法院」。
                                書記官  鄭佩玉
中　　華　　民　　國　　109 　年　　12　　月　　24　　日
附錄本案論罪科刑法條全文
中華民國刑法第284條
因過失傷害人者，處1年以下有期徒刑、拘役或10萬元以下罰金
；致重傷者，處3年以下有期徒刑、拘役或30萬元以下罰金。